臺灣高等法院交通事件裁定　　　　　　　　　　　　九十一年度交抗字第一五八號
　　抗　告　人
　　即移送機關　交通公路總局台北區監理所板橋監理站
　　代　表　人　翁樹和
　　受 處分 人　甲○○
右抗告人因違反交通管理處罰條例案件，不服臺灣板橋地方法院中華民國九十一年一
月二十三日所為裁定（九十一年度交聲字第一二二號）提起抗告，本院裁定如左：
    主  文
原裁定關於裁處罰鍰貳佰元，並記違規點數壹點部分撤銷。
其餘抗告駁回。
    理  由
一、本件抗告意旨略以：本件受處分人甲○○所有車牌號碼ＤＰＡ－二二九號輕型機
    車，於民國八十八年六月三日十六時五十分，行經台北市○○○路與錦州街交岔
    路口時，因不在規定車道內行駛，而行駛禁行機車車道，為台北市政府警察局松
    山分局交通分隊以北市警交字第二七八二四六五０四號舉發違反道路交通管理
    事件通知單依據採證照片逕行開單舉發，應到案日期為八十八年八月三日前，並
    將該通知單掛號郵寄受處分人甲○○，惟因招領逾期而退回原舉發機關，舉發機
    關遂依法辦理公示送達，並刊登於台北市政府公報，受處分人於三十日公示送達
    期滿後，仍得於十五日內按最低額罰鍰繳納，惟受處分人均未遵期繳納，因而裁
    處最高額罰鍰，並無不合，原審以受處分人於八十六年十二月五日已遷移至台北
    縣中和市○○街十六巷二十二號二樓，並未接獲本件違規舉發通知單，且本件違
    規舉發通知單，經舉發機關以掛號郵寄，送至台北縣三重市○○路二十巷十號四
    樓，嗣因招領逾期，而遭郵務機關退回，與刑事訴訟法第五十九條第二款「因掛
    號郵寄而不能達到」之情形有別，則原舉發單位以該郵件無法送達，以公示送達
    之方式刊登於八十九年春字第四期臺北市政府公報，於法即有未合，然本件舉發
    通知單係由舉發機關台北市政府警察局松山分局依受處分人行照地址為之，因無
    法郵寄送達，由其上級機關台北市政府警察局統一登載台北市政府公報辦理公示
    送達應為妥適，原審撤銷原處分，實有誤解，為此提起抗告云云。
二、按違反道路交通管理事件文書之送達，依受處分人行為時之違反道路交通管理事
    件統一裁罰標準及處理細則第五條規定，準用刑事訴訟法第五十九條關於公示送
    達之規定，公示送達須應受送達人住居所、事務所及所在地不明；或掛號郵寄而
    不能達到；或因住居於法權所不及之地，不能以其他方法送達者，始得為之，苟
    無上開各款情形，而逕以公示送達方式送達文書，自不生送達之效力。而刑事訴
    訟法第五十九條第二款所稱「掛號郵寄而不能達到者」，係指應受送達人之住居
    所、事務所或所在地無法郵寄掛號信件（如因戰而交通阻隔）而言，苟因「招領
    逾期」而遭退回，即非該款所指之情形。又前開違反道路交通管理事件統一裁罰
    標準及處理細則第五條規定於八十九年十二月五日公佈修正，並於九十年一月一
    日施行，有關文書之送達程序改依行政程序法之規定，而依行政程序法第七十八
    條關於公示送達之規定，公示送達須應受送達人應為送達之處所不明；或於有治
    外法權人之住居所或事務所為送達而無效者；或於外國或境外為送達，不能依第
    八十六條之規定辦理或預知雖依該規定辦理而無效者，始得為之，苟無上開各款
    情形，而逕以公示送達方式送達文書，自不生送達之效力。又交通違規裁罰事件
    ，性質上屬於交通行政主管機關本於職權就公法上具體事件所為之決定而對外直
    接發生法律效果之單方行政行為，參酌行政法院五十六年度判字第八一號判例，
    原告行為時尚在舊所得稅法施行期間，實體上固應適用舊法，但被告官署稽徵程
    序係開始於現行所得稅法令公佈施行以後，程序上即應適用新法之意旨，本件違
    反道路交通管理事件統一裁罰標準及處理細則於九十年一月十七日公佈修正，並
    於同年六月一日施行，然無比較新舊法之問題，合先敘明。又因「招領逾期」而
    遭退回，並非行政程序法第七十八條第一項第一款所指之情形。
三、受處分人所有之車牌ＤＰＡ—二二九號輕型機車，於前揭時、地行駛於機車禁行
    車道之違規事實，有台北市政府警察局舉發違反道路交通管理事件通知單通知聯
    及採證照片各一紙為憑（原審卷第十三頁），受處分人有騎乘機車於前述時地違
    規行駛禁行機車車道之事實，應可認定。惟查本件受處分人之住居所為台北縣中
    和市○○街十六巷二二號二樓，有戶口名簿影本在卷可按（原審卷第七頁），而
    車籍地址仍在台北縣三重市○○路二十巷十號四樓，有舉發通知單可稽，而台北
    市政府警察局松山分局向受處分人上開車籍地址寄發通知單結果，因招領逾期退
    回等情，亦有寄發通知單之信封影本可稽（原審卷第十三頁），是受處分人上開
    車籍地址並非無法郵寄掛號信件，亦非應為送達之處所不明，雖上開通知單因招
    領逾期被退回，揆諸前揭說明，尚與刑事訴訟法第五十九條第二款規定「掛號郵
    寄而不能達到」及行政程序法第七十八條第一項第一款規定「應為送達之處所不
    明」所指之情形不合，則台北市政府警察局逕以公示送達方式，將上開通知單登
    載於台北市政府公報八十九年春字第四期，其送達即非合法，自不生舉發違反道
    路交通管理事件通知單已合法送達於異議人之效力。從而原處分機關據以裁處受
    處分人最高額罰鍰一千八百元，並依道路交通管理處罰條例第六十三條第一項規
    定記違規點數一點即有未洽，原裁定將原處分撤銷，經核並無違誤。抗告人指摘
    原裁定此部分不當，為無理由，應予駁回。
四、至原裁定以受處分人有上開違規事實為由，對受處分人裁處罰鍰二百元，並記違
    規點數一點部分，按對於違反道路交通管理處罰條例之行為，逕行舉發者，應按
    已查明之資料填註車牌號碼、車輛種類、車主姓名或地址，並於通知單上方空白
    處加註逕行舉發之文字後，由舉發機關送達被通知人；又處理違反道路交通管理
    事件，有關文書送達之程序，準用行政程序法送達之規定，違反道路交通管理事
    件統一裁罰標準及處理細則第十一條第一項第三款、第五條分別定有明文，原裁
    定既認本案受處分人上開違規事實之違反道路交通管理事件通知單未經合法送達
    於受處分人，而將原處分機關對受處分人之處分撤銷，卻又於該通知單未重新踐
    行合法通知程序前，逕對受處分人裁定處罰鍰二百元，並記違規點數一點，顯自
    相矛盾而有違誤，抗告人抗告意旨，雖未指摘及此，惟原裁定此部分既有上開可
    議，即應由本院將此部分原裁定撤銷。
五、據上論斷，應依道路交通案件處理辦法第二十六條，刑事訴訟法第四百十二條、
    第四百十三條前段，裁定如主文。
中      華      民      國        九十一    年      二    月    二十七  日
                              臺灣高等法院交通法庭
                                  審判長法  官  陳  春  秋
                                        法  官  王  麗  莉
                                        法  官  徐  培  元
右正本證明與原本無異。
不得再抗告。
                                        書記官  陳  建  邦
中      華      民      國      九十一   年   二      月      二十七    日
